【裁判字號】    98,基秩,87
【裁判日期】    981006
【裁判案由】    違反社會秩序維護法
【裁判全文】
臺灣基隆地方法院基隆簡易庭裁定        98年度基秩字第87號
移送機關    臺北縣政府警察局金山分局
被移送人    甲○○
上列被移送人因違反社會秩序維護法案件，經移送機關以中華民
國98年9 月30日北縣警金刑社字第0980018191號移送書移送審理
，本院裁定如下：
    主  文
甲○○吸食煙毒或麻醉藥品以外之迷幻物品愷他命（Ketamine；
俗稱「Ｋ他命」），處罰鍰新臺幣陸仟元。
扣案愷他命（Ketamine；俗稱「Ｋ他命」）乙包（毛重為零點肆
壹公克）、愷他命殘渣袋參個、香煙壹支，均沒入之。
    事實理由及證據
一、被移送人甲○○違法之事實如下︰
  (一)時間︰民國98年8月11日22時50分許回溯4 日內某時刻。
  (二)地點︰不詳地點。
  (三)行為︰吸食煙毒或麻醉藥品以外之迷幻物品愷他命。
二、上開事實有下列證據足以證明︰
  (一)台灣檢驗科技股份有限公司濫用藥物檢驗報告。
  (二)臺北縣政府警察局金山分局毒品危害防制條例案件犯罪嫌疑
    人姓名及代碼對照表。
三、
  (一)查被移送人固坦承曾有施用第三級毒品愷他命（Ketamine；
    俗稱「Ｋ他命」）經驗，惟辯稱未有移送意旨所稱之違法行
    為，然其於98年8 月11日22時50分為警查獲後所採集之尿液
    檢體，經送請臺灣檢驗科技股份有限公司以氣相層析質譜分
    析法為確認檢驗之結果，均呈Ketamine陽性反應，有該公司
    出具之濫用藥物檢驗報告1 紙附卷可憑。參之以酵素免疫分
    析或薄層定性分析等方式為初步篩檢者，檢驗結果雖有相當
    程度偽陽性之可能，然以氣（液）相層析、質譜分析之儀器
    為交叉確認者，檢驗結果出現偽陽性之機率則極低，因而具
    有公信力，核足為對涉嫌人不利之認定；佐以「毒品施用後
    於尿液、血液中可檢出之最大時限，與施用劑量、施用頻率
    、施用方式、施用者飲水量之多寡、個人體質、代謝情況、
    檢體收集時間點及所用檢測方法之靈敏度等因素有關，因個
    案而異。依據Clarke's Isolatio n IdentificationofDrug
    s 第二版記載，血液中藥物之半衰期（濃度減半所需時間）
    分別為古柯鹼0.7-1.5小時、海洛因3分鐘（其代謝物為嗎啡
    2-3小時）、嗎啡2-3 小時、大麻20-36小時、安非他命12小
    時（當尿液偏酸性時，為4-8小時）、甲基安非他命9小時、
    Ketamine2-4小時，而MDMA約8.49 小時。一般於尿液中可檢
    出之最大時限，古柯鹼為施用後1-4天、海洛因2-4天、嗎啡
    2-4天、大麻1-10天、安非他命1-4天、甲基安非他命1- 5天
    、MDMA1-4天、MDA1-4天、Ketamine2-4天。」此復曾經行政
    院衛生署藥物食品檢驗局以92年7月23日管檢字第092000560
    9號函釋在案。足徵被移送人於上揭所示為警採尿回溯4日內
    之某時刻（不包括為警查獲後至警局採尿前之時間），有吸
    食愷他命之違法行為無疑，其空言之辯詞，核係事後卸責之
    詞，不足採信。
  (二)按社會秩序維護法第66條第 1款所規範之客體，乃「吸食或
    施打煙毒或麻醉藥品以外之迷幻物品」，其中，所指「煙毒
    」，原係指「肅清煙毒條例」所稱之「煙毒」；至所指「麻
    醉藥品」，固係指「麻醉藥品管理條例」所稱之麻醉藥品。
    惟我國原主管成癮性藥品之法令「肅清煙毒條例」及「麻醉
    藥品管理條例」，本係依據聯合國西元1961年「麻醉藥品單
    一公約」訂定，嗣鑑於毒品問題日趨嚴重，新興合成毒品層
    出不窮，遂於民國87年 5月20日，另行參照聯合國西元1971
    年「影響精神物質公約」及1988年「禁止非法販運麻醉藥品
    和精神物質公約」之精神，將原「肅清煙毒條例」修正為「
    毒品危害防制條例」（將毒品分為三級列管），再於民國88
    年6月2日，將「麻醉藥品管理條例」修正為「管制藥品管理
    條例」（將管制藥品分為四級列管），繼而於92年7月9日，
    修正「毒品危害防制條例」（增列第四級毒品），並自公布
    後六個月施行，以與「管制藥品管理條例」相互稽合（按：
    「管制藥品管理條例」係依「毒品危害防制條例」第2條第4
    項規定訂定；凡合於醫藥及科學上使用者，即為管制藥品，
    否則，即屬毒品）。茲社會秩序維護法雖迄未配合上揭法律
    修正，然觀其立法源由，亦明顯可知所指「吸食或施打煙毒
    或麻醉藥品以外之迷幻物品」，應指行為人吸食或施打「煙
    毒」或「麻醉藥品」，乃為「肅清煙毒條例」或「麻醉藥品
    管理條例」所不處罰者，據此配合我國主管成癮性藥品法令
    之修正而為觀察，則「肅清煙毒條例」或「麻醉藥品管理條
    例」廢止之後，社會秩序維護法所指「吸食或施打煙毒或麻
    醉藥品以外之迷幻物品」，亦應係指行為人吸食或施打「毒
    品」或「管制藥品」，乃為「毒品危害防制條例」或「管制
    藥品管理條例」所不處罰者而言。
  (三)扣案之愷他命1包（毛重為0.41公克）、愷他命殘渣袋3個、
    香煙1支，係依法令禁止製造、運輸、販賣、陳列或持有之
    「查禁物」及供違法行為所用之物，均應依社會秩序維護法
    第22條規定，併予宣告沒入之。
四、依社會秩序維護法第45條第1項、第66條第1款、第22條，裁
    定如主文。
中    華    民    國    98    年    10    月    6     日
                  基隆簡易庭法    官  齊潔
以上正本證明與原本無異。
如不服本裁定，得於裁定書送達之翌日起5日內，以書狀述理
由，向本庭普通庭提起抗告。
中    華    民    國    98    年    10    月    6     日
                            書 記 官  王月娥


司法院資訊處製作；財團法人民間司法改革基金會備份。
